【裁判字號】    98,台上,1
【裁判日期】    980105
【裁判案由】    搶奪等罪
【裁判全文】
最高法院刑事判決                  九十八年度台上字第一號
上  訴  人  甲○○
上列上訴人因搶奪等罪案件，不服台灣高等法院中華民國九十七
年九月十日第二審判決（九十七年度上訴字第四０八五號，起訴
案號：台灣板橋地方法院檢察署九十七年度偵字第一一０九二、
一二０二四號），提起上訴，本院判決如下：
    主  文
上訴駁回。
    理  由
一、搶奪部分
按刑事訴訟法第三百七十七條規定，上訴於第三審法院，非以判
決違背法令為理由，不得為之。是提起第三審上訴，應以原判決
違背法令為理由，係屬法定要件。如果上訴理由書狀並未依據卷
內訴訟資料，具體指摘原判決不適用何種法則或如何適用不當，
或所指摘原判決違法情事，顯與法律規定得為第三審上訴理由之
違法情形，不相適合時，均應認其上訴為違背法律上之程式，予
以駁回。本件上訴人甲○○經第一審判處意圖為自己不法之所有
，搶奪他人之動產（累犯）罪刑，上訴人不服提起第二審上訴，
原判決認其上訴理由書狀並未具體指摘第一審判決關於認定事實
、適用法律及量刑，有何違法或不當之處，上訴不合法律上程式
，而不經言詞辯論，逕依刑事訴訟法第三百六十七條前段、第三
百七十二條規定，駁回上訴人在第二審之上訴，已詳敘其所認定
之理由，從形式上觀察，原判決並無違背法令之情形存在。上訴
意旨略以：上訴人提起第二審上訴後，原審既未開庭審理，亦未
定期或給予上訴人當庭補正上訴理由之機會，即逕行判決駁回上
訴，顯有違背法令云云。惟查：刑事訴訟法第三百六十一條第三
項規定：上訴書狀未敘述上訴理由者，應於上訴期間屆滿後二十
日內補提理由書於原審法院。逾期未補提者，原審法院應定期間
先命補正。同法第三百六十七條規定：「第二審法院認為上訴書
狀未敘述理由或上訴有第三百六十二條前段之情形者，應以判決
駁回之。但其情形可以補正而未經原審法院命其補正者，審判長
應定期間先命補正。」依其規定文義及立法意旨，僅於「上訴書
狀未敘述上訴理由」之情形，為保障上訴人權益，始有補正問題
。至有無敘述理由，第一審法院僅作形式上審查，如上訴書狀形
式上已敘述不服原判決之意旨，即與未敘述上訴理由之情形有別
，無庸再命補正；至於理由是否具體，則屬第二審法院審查之範
圍，亦不在命補正之列。倘認其上訴書狀雖記載理由，但並未具
體敘述時，則無須再命補正，得逕認其上訴不合法，以判決駁回
之。本件原判決以上訴人之上訴理由書狀，雖有敘述上訴理由，
惟並未具體敘述第一審判決認事用法有何不當或違法，及其量刑
有何失入或失出之具體情形，即與未敘述具體理由無異，因依刑
事訴訟法第三百六十七條前段規定，駁回上訴人在第二審之上訴
，依上開說明，自無適用法則不當之違法。再原判決係以上訴人
在第二審提起上訴不合法為由，駁回其上訴，既未就實體事項為
審理，並依同法第三百七十二條規定不經言詞辯論為之，自無未
經傳喚上訴人到庭逕行審判之違法情形。上訴意旨，未依據卷證
資料具體指摘原判決如何違背法令，就原判決已詳為論述說明之
事項，徒憑己意，任意指摘其為違法，自非適法上訴第三審之理
由。衡以上述之說明，其此部分上訴違背法律上之程式，應予駁
回。
二、竊盜部分
按上訴得對於判決之一部為之，未聲明為一部者，視為全部上訴
，刑事訴訟法第三百四十八條第一項定有明文。本件上訴人於上
訴書狀並未聲明僅對原判決關於搶奪部分上訴，應視為對原判決
關於竊盜部分亦提起上訴。上訴人被訴竊盜部分，原判決係論以
刑法第三百二十條第一項之罪，核屬刑事訴訟法第三百七十六條
第二款之案件，既經第二審判決，自不得上訴於第三審法院，上
訴人猶對該部分提起上訴，顯為法所不許，亦應予駁回。
據上論結，應依刑事訴訟法第三百九十五條前段，判決如主文。
中    華    民    國  九十八  年    一    月    五    日
                      最高法院刑事第六庭
                          審判長法官  洪  清  江
                                法官  韓  金  秀
                                法官  林  勤  純
                                法官  李  錦  樑
                                法官  陳  國  文
      本件正本證明與原本無異
                                      書  記  官
中    華    民    國  九十八  年    一    月    八    日
                                                      Ｑ


司法院資訊處製作；財團法人民間司法改革基金會備份。
